【裁判字號】    94,上易,145
【裁判日期】    950119
【裁判案由】    違反毒品危害防制條例
【裁判全文】
臺灣高等法院花蓮分院刑事判決         94年度上易字第145號
上  訴  人
即  被  告  甲○○
                    另案羈押於臺灣花蓮看守所
上列上訴人即被告因違反毒品危害防制條例案件，不服臺灣花蓮
地方法院94年度易字第145號中華民國94年9月14日第一審判決（
起訴案號：臺灣花蓮地方法院檢察署94年度毒偵字第 474號），
提起上訴，本院判決如下：
    主  文
原判決撤銷。
甲○○連續施用第二級毒品，累犯，處有期徒刑壹年。
    事  實
一、甲○○前於民國（下同）87年間因施用毒品案件，經法院裁
    定送觀察、勒戒後，認無繼續施用毒品傾向，由檢察官於87
    年10月 2日為不起訴處分。復又於88年再因施用毒品案件，
    除由檢察官聲請強制戒治外，並聲請簡易判決處刑，經法院
    裁定送強制戒治；嗣於89年10月14日強制戒治後交付保護管
    束期滿，另於88年12月2日判處有期徒刑6月確定。又於91年
    間再因施用第一級毒品及第二級毒品，由檢察官聲請強制戒
    治外，並提起公訴；經法院裁定送強制戒治，於92年 5月14
    日停止戒治交付保護管束，在同年6月4日保護管束期滿，另
    各判處有期徒刑9月及7月，定應執行刑有期徒刑1年2月確定
    。甲○○於92年5月14日入監執行，接續執行上開2案（有期
    徒刑 6月及1年2月），於93年8月5日執行完畢。詎其仍不知
    悔改，又基於施用第二級毒品安非他命之概括犯意，於94年
    2月24日凌晨1時55分許在警局採尿時往前回溯96小時之內某
    時，在不詳處所，施用第二級毒品安非他命 1次。嗣又於94
    年 6月20日上午在臺灣花蓮地方法院採尿時往前回溯96小時
    內某時，在不詳處所，施用第二級毒品安非他命 1次。因其
    上開時間所採集之尿液經送驗，結果均呈安非他命陽性反應
    ，始查知上情。
二、案經花蓮縣警察局吉安分局報告臺灣花蓮地方法院檢察署檢
    察官偵查起訴及檢察官追加起訴。
    理  由
一、訊之上訴人即被告（下稱被告）甲○○矢口否認有何施用毒
    品之犯行，辯稱：伊並沒有施用安非他命，可能是由於當時
    伊感冒服用醫生所開藥劑，造成有毒品陽性反應；伊有吃減
    肥藥，應該是減肥藥的問題云云。然查：
（一）被告因屬列管毒品調驗人口，而於94年2月24日凌晨1時55
      分許，經花蓮縣警察局吉安分局員警採集其尿液 2瓶，及
      於同年 6月20日上午，在臺灣花蓮地方法院準備程序時所
      採集其尿液 1瓶，送驗結果均呈安非他命陽性反應等情，
      有列管毒品人口尿液體採集送紀錄表 1紙、慈濟大學濫用
      藥物檢驗中心函暨檢驗總表 1份、法務部調查局94年8月8
      日調科壹字第09462102330號函1紙在卷可證，顯見被告確
      分別有施用安非他命之事實。
（二）又甲基安非他命經口服後約百分之70於24小時內自尿中排
      出，約百分之90於96小時內自尿中排出，由於目前國內尿
      液中安非他命之檢驗僅為鑑定其是否呈陽性反應，尚未定
      其含量；且甲基安非他命成分之檢出與其施用方式、施用
      量、個人體質、採尿時間與檢測儀器之精密度等諸多因素
      有關，因此僅憑尿中呈安非他命陽性反應，並無法確實推
      算吸食時間距採集時間之長短，惟依上述資料推斷，最長
      可能不會超過 4日，此亦有行政院衛生署藥物食品檢驗局
      81年2月8日（81）藥檢壹字第001156號函可佐。
（三）況被告於警局所採集之尿液，經慈濟大學濫用藥物檢驗中
      心以氣相層析質譜儀分析法檢驗確認既呈安非他命陽性反
      應，又參酌上開驗尿結果，被告之尿液均經過初步檢驗呈
      安非他命類「＋」；再經確認檢驗濃度，安非他命係1830
      ｎｇ＼ｍｌ、 20790ｎｇ＼ｍｌ，明顯高於最低定量濃度
      75ｎｇ＼ｍｌ，是堪認被告於該次採尿時往前96小時內某
      時有施用安非他命之犯行。雖被告辯稱：於94年 2月間因
      感冒而服用藥物，恐造成尿液呈安非他命陽性反應云云；
      惟被告於94年2月間，僅曾於該月3日至勳桂診所就醫看診
      ，稽其就診時間與警局採尿時間（ 2月24日），二者相距
      達21天，是否會受到該等藥物效力影響到驗尿結果，已非
      無疑？更何況，勳桂診所醫生劉文光亦鑑定表明被告看診
      所領取藥物中，並未具有安非他命或甲基安非他命成份，
      此有該診所函、診斷證明書、門診收據各 1紙在卷可憑，
      足見被告上開辯解顯屬無據，不足採信。
（四）另被告嗣在原審又辯稱：伊當時亦有服用減肥藥云云，並
      在原審提出不明藥物 1份。但被告於警詢中僅稱：「（警
      方問：你在採尿前回溯96小時內是否有服用其他藥物？）
      我有服用感冒藥」（見警卷第三頁）；全然未提及服用減
      肥藥之事。而在原審準備程序多次詢問時，也僅說有服用
      感冒藥劑，而未言及有服用其他藥物，已難認其確有服用
      減肥藥物之事實。被告在本院雖舉證人陳乙○○欲證明其
      係向陳乙○○購買減肥藥物，惟證人陳乙○○斷然否認有
      此事實；況縱被告有購買減肥藥物之事實，亦無從證明其
      確有服用其所提出減肥藥物之事實。本件被告既未能證明
      其確有在前揭時間，服用其在原審所提出之藥物，本院認
      並無將該藥物送鑑定之必要。是被告嗣所辯服用減肥藥云
      云，當屬臨訟杜撰之詞，委不足採。
（五）綜上，被告於前揭時間，確有施用第二級毒品安非他命之
      犯行，堪予認定。又被告曾於87年間因施用毒品，經送觀
      察、勒戒後，認無繼續施用毒品傾向，經檢察官不起訴處
      分；嗣再因施用毒品，而於88年及91年間經法院分別裁定
      送強制戒治，並分別於89年10月14日及92年6月4日強制戒
      治付保護管束期滿，亦有臺灣高等法院被告前案紀錄表 1
      份在卷足按。故本件事證明確，應予依法論科。
二、按安非他命係毒品危害防制條例第 2條第2項第2款所定之第
    二級毒品，且查被告有如上述曾於89年及92年間因施用毒品
    ，經裁定送強制戒治期滿，其於 5年以內再犯施用毒品案件
    ；核被告所為，係違反毒品危害防制條例第10條第 2項之施
    用第二級毒品罪。被告持有第二級毒品安非他命係為供己施
    用，持有安非他命之低度行為應為施用之高度行為吸收，不
    另論罪。審之被告有多次施用毒品前科，而其所犯 2次施用
    毒品安非他命之犯罪構成要件相同；時間相隔又未逾 4個月
    ，顯係基於概括之犯意反覆為之，為連續犯，應論以一罪並
    加重其刑。又被告有如事實欄所載之犯罪科刑及執行情形，
    此有臺灣高等法院被告前案紀錄表在卷可稽，其於 5年內再
    犯本件有期徒刑以上之罪，為累犯，應依刑法第47條規定，
    遞加重其刑。原審據此以論罪科刑，固非無見；惟將被告 2
    次施用毒品安非他命之犯罪行為，分論併罰，尚有未洽。被
    告上訴否認犯罪，雖無理由；然原判決既有未當，仍應撤銷
    改判。爰審酌被告有如事實欄所載多次施用毒品之前科紀錄
    ，猶不知克制，再次施用毒品，無視於毒品對於自身健康之
    戕害及國家對於杜絕毒品犯罪之禁令；且犯後否認犯行，毫
    無悔意，惟施用毒品者均具有相當程度之生理成癮性及心理
    依賴性，戒除不易，犯罪心態與一般刑事犯罪之本質不同，
    非難性較低；及被告本件施用毒品僅2次等一切情狀，量處
    如主文第2項所示之刑，用資懲儆。
據上論斷，應依刑事訴訟法第369條第1項前段、第364條、第299
條第1項前段，毒品危害防制條例第10條第2項，刑法第11條前段
、第56條、第47條，判決如主文。
本案經檢察官翟光軍到庭執行職務。
中    華    民    國    95    年    1     月    19    日
                        審判長法  官  吳鴻章
                              法  官  王紋瑩
                              法  官  林德盛
以上正本證明與原本無異。
本件不得上訴。
                              書記官  劉夢蕾
中    華    民    國    95    年    1     月    19    日
附錄    本判決論罪科刑法條：
毒品危害防制條例第10條第2項：
施用第二級毒品者，處三年以下有期徒刑。


司法院資訊處製作；財團法人民間司法改革基金會備份。
